【裁判字號】    89,上易,4799
【裁判日期】    900117
【裁判案由】    贓物
【裁判全文】
臺灣高等法院刑事判決                          八十九年度上易字第四七九九號
    上  訴  人  臺灣桃園地方法院檢察署檢察官
    被      告  甲○○
右上訴人因被告贓物案件，不服臺灣桃園地方法院八十九年度易字第一一二五號，中
華民國八十九年十一月一日第一審判決（起訴案號：臺灣桃園地方法院檢察署八十九
年度偵字第三五二六號）提起上訴，本院判決如左：
    主  文
上訴駁回。
    理  由
一、公訴意旨略以：被告甲○○於民國八十九年二月十九日凌晨二時許，在桃園縣中
    壢市○○路○段一七九號之撞球場內，明知梁信輝所持有之諾基亞行動電話一支
    ，係其竊取之來路不明贓物，竟仍以新台幣（下同）三千元之賤價予以買受，嗣
    於同年二月二十八日下午十時，為警循線查獲。因認被告甲○○涉有刑法第三百
    四十九條第二項之故買贓物罪嫌。
二、公訴人認被告涉有故買贓物之罪嫌，係以被告以三千元之價金買受該行動電話顯
    不相當，被告應有知贓故意，及梁信輝並非販售行動電話之商人，且被告於警訊
    中亦坦承該行動電話僅係「押」在梁信輝處等資為論據。
三、按犯罪事實應依證據認定之，無證據不得推定其犯罪事實；不能證明被告犯罪者
    ，應諭知無罪之判決，刑事訴訟法第一百五十四條、第三百零一條第一項分別定
    有明文。又事實之認定，應憑證據，如不能發現相當證據，或證據不足以證明，
    自不能以推測或擬制之方法，以為裁判基礎；認定不利於被告之事實，該依積極
    證據，苟積極證據不足為不利於被告事實之認定時，即應為有利於被告之認定，
    更不必有何有利之證據，最高法院亦著有四十年台上字第八六號、三十年上字第
    八一六號判例足資參照。另按刑法第三百四十九條第二項故買贓物罪之成立，係
    以行為人明知所買受者為贓物而仍故予買受為其犯罪成立要件，苟無證據足資證
    明被告明知其為贓物，則縱有買受之行為，亦難遽論被告犯故買贓物罪。
四、被告甲○○於原審法院對其曾於右揭時、地購買行動電話之事實固不諱言，惟否
    認有何故買贓物犯行，辯稱：梁信輝並未告知伊該行動電話係贓物，伊因認該行
    動電話便宜，才予以買受，伊不知該行動電話為贓物等語。經查：證人梁信輝迭
    於警訊中及原審法院審理中證稱：「（拿給張的時候如何說？）我說是我自己的
    ，要賣給他壹仟元，張說晚上要給我錢，但我晚上沒有碰到他」、「他本來不要
    ，因為沒有充電器，本來是說要三千元賣給他，他說沒有充電器，就殺價到壹仟
    元，錢說晚上才給」、「（有無說手機如何來？）沒有，也沒有說是朋友押在我
    這裡」、「（他知否是你偷來的？）他不知道」等語明確（見原審法院八十九年
    十月三日審理筆錄）。堪認被告確有可能不知該行動電話係證人梁信輝竊得之贓
    物。復查，本案之諾基亞六一五０型行動電話新品價值約九千元，此據被害人乙
    ○○陳述在卷（見偵查卷第九頁），以現今行動電話之普遍率，二手行動電話價
    值不高，是以，被告以約三分之一之價錢（三千元）向梁信輝購買上開行動電話
    ，再因未附贈充電器而殺價到一千元，並非顯不相當，尚難執此遽認被告必有贓
    物之認識。況且，以行動電話市場活絡之情況以觀，因換購新型行動電話而出售
    二手行動電話之情形不乏其事，亦難僅以梁信輝並非販售行動電話之商人，即為
    被告不利之認定。再者，縱使被告明知上開行動電話是他人質押於梁信輝處，而
    故予買受，因既屬「質押物」，即非他人財產犯罪所得之「贓物」，更無論以故
    買贓物罪之餘地。綜核上述，尚難認被告係以顯不合理之賤價買受，被告辯稱不
    知為贓物等語，堪予採信，本件既無積極證據為不利於被告之認定，即應為有利
    於被告之認定，公訴人以前開論據，認定被告明知係贓物云云，尚有未洽。此外
    ，復查無其他積極證據，足資證明被告有買受贓物之故意，被告之犯罪即屬不能
    證明，依前揭說明，自應為被告無罪之諭知。
五、原審對被告為無罪之諭知，核無不合。檢察官上訴猶指被告應成立贓物罪，指摘
    原判決不當，非有理由，應予駁回。
六、被告甲○○經合法傳喚，無正當理由不到庭，爰不待其陳述，逕行判決。
據上論斷，應依刑事訴訟法第三百六十八條、第三百七十一條，判決如主文。
本案經檢察官李金定到庭執行職務。
中      華      民      國    九十      年      一      月     十七     日
                              臺灣高等法院刑事第十四庭
                                  審判長法  官  陳  祐  輔
                                        法  官  陳  國  文
                                        法  官  蔡  國  在
右正本證明與原本無異。
不得上訴。
                                        書記官  丁  華  平
中      華      民      國    九十      年      一      月     十七     日


司法院資訊處製作；財團法人民間司法改革基金會備份。
